【裁判字號】    99,易,20
【裁判日期】    990430
【裁判案由】    竊盜
【裁判全文】
臺灣臺北地方法院刑事判決                99年度易字第20號
公  訴  人  臺灣臺北地方法院檢察署檢察官
被      告  甲○○
上列被告因竊盜案件，經檢察官提起公訴（98年度偵字第27663
號），本院判決如下：
    主  文
甲○○共同竊盜，處拘役伍拾日，如易科罰金，以新臺幣壹仟元
折算壹日。
    事  實
一、甲○○於民國98年11月9日凌晨3時許，與姓名年籍不詳綽號
    「阿宏」之成年人，共同基於意圖為自己不法所有之犯意聯
    絡，二人一同前往臺北市中山區○○○路○段52巷9弄11號1
    樓前，「阿宏」負責在一旁把風，由甲○○徒手竊取乙○○
    所有之三輪腳踏車1輛。得手後供二人作為載運資源回收物
    之用。嗣於98年11月22日上午10時10分許，甲○○騎乘上開
    三輪腳踏車行經同路2段18號前，為乙○○發現後報警查獲
    。
二、案經乙○○訴由臺北市政府警察局中山分局報告臺灣臺北地
    方法院檢察署檢察官偵查起訴。
    理  由
壹、證據能力事項:
    被告以外之人於審判外之陳述，雖不符合同法第159條之1至
    第159條之4之規定，但經當事人於審判程序同意作為證據，
    法院審酌該言詞陳述或書面陳述作成時之情況，認為適當者
    ，亦得為證據。當事人、代理人或辯護人於法院調查證據時
    ，知有第159條第1項不得為證據之情形，而未於言詞辯論終
    結前聲明異議者，視為有前項之同意，刑事訴訟法第159條
    第1項及第159條之5分別定有明文。本判決下列所引用之證
    據資料，均經依法踐行調查證據程序，當事人於本院言詞辯
    論終結前亦未聲明異議，本院審酌證據資料製作時之情況，
    均無違法不當及證明力明顯過低之瑕疵，亦查無依法應排除
    其證據能力之情形，認以之作為證據應屬適當，皆有證據能
    力。
貳、實體事項:
一、上揭犯罪事實:
    業據被告於本院審理時坦承不諱，並據證人即告訴人乙○○
    於警詢時指陳在案（參偵卷第7-8頁），且有告訴人乙○○
    所出具之贓物認領保管單、扣押筆錄、失竊三輪車照片、採
    證照片在卷可稽（參偵卷第14-18、20、22-23頁）。參以被
    告係在騎用告訴人失竊之上開三輪車時遭查獲。足認被告前
    開出於任意性之自白，核與事實相符，而可採信。從而，本
    件被告竊盜之犯行，事證明確，洵堪認定，應依法論科。
二、論罪科刑理由:
  (一)核被告所為，係犯刑法第320條第1項之竊盜罪。被告與姓名
    年籍不詳綽號「阿宏」之成年人間，有犯意之聯絡及行為之
    分擔，均為共同正犯。
  (二)公訴意旨雖認被告係以客觀上足供兇器使用之鐵剪破壞鐵鍊
    後竊取告訴人所有之上開三輪車，所為係犯刑法第321條第1
    項第3款之攜帶兇器加重竊盜罪嫌，惟按「被告之自白，非
    出於強暴、脅迫、利誘、詐欺、疾勞訊問、違法羈押或其他
    不正之方法，且與事實相符者，得為證據。被告或共犯之自
    白，不得作為有罪判決之唯一證據，仍應調查其他必要證據
    ，以察其是否與事實相符。」，刑事訴訟法第156條第1、2
    項分別定有明文。經查:
  (1)本件被告於警詢時雖供承:「我用鐵剪破壞該腳踏車的鎖後
    將其騎走。」、「我自己使用該車來撿資源回收物品。當時
    有另一名叫阿宏的男子幫我把風。」等語（參偵卷第11頁）
    。但被告於偵查中改稱:「卷裡面的照片那台是我偷的。沒
    有用鐵鍊綁起來，我就直接騎走。」等語（參偵卷第32頁）
    。嗣於本院審理時又稱:「阿宏跟我分別去撿紙箱時，阿宏
    回來時跟我說他在長安東路那邊，看到有台三輪車，阿宏找
    我一起過去，阿宏跟我說他之前先用剪刀把鐵鍊剪開了，阿
    宏叫我直接過去騎。」、「（你去的時候你就有決定要把那
    台腳踏車騎過來?）是的。」、到場後有看到鐵鍊在地上，
    應該是阿宏剪掉的，我有看到阿宏帶剪刀出去，「阿宏回來
    告訴我之後，他跟我一起去牽車，阿宏站在人家的騎樓那邊
    ，由我去牽車。」等語（參本院99年4月23日審判筆錄）。
    被告對於其於上開時、地竊得告訴人所有上開三輪車之事實
    ，前後供述雖均相同。但其對於當時係徒手竊車，或係以鐵
    剪破壞該三輪車之鎖鍊部分，先後所供已有不一。其於警詢
    時所為「用鐵剪破壞該腳踏車的鎖」及於本院審理時所為「
    阿宏用剪刀把鐵鍊剪開」等語之自白是否真實，非無疑問。
  (2)告訴人於警詢時未曾敘及其所有之上開三輪車曾經上鎖鍊，
    以及鎖鍊曾遭剪斷之情形（參偵卷第8頁）。其嗣於本院以
    告訴人身分到庭陳述時，亦陳明該車遭竊時並未上鎖等語。
    且查，本案並未扣得公訴意旨所載之遭剪斷之鎖鍊及鐵剪，
    是告訴人是否確曾以鎖鍊鎖車，以及「阿宏」是否曾以鐵剪
    剪斷鎖鍊，均乏積極之證據佐證。又查，被告在阿宏第一次
    外出時，並未與阿宏同行，阿宏第一次外出時縱曾攜鐵剪外
    出，然其在外出路途中至發現上開腳踏車為止，是否始終攜
    之在身，以及上開三輪車原是否曾以鎖鍊鎖住、阿宏是否曾
    以鐵剪剪斷鎖鍊等事實，被告均未曾目擊，而卷內亦無其他
    積極之證據足以佐證被告於警詢時所為:「我用鐵剪破壞該
    腳踏車的鎖」等語，及於本院審理時所為:「阿宏用剪刀把
    鐵鍊剪開」等語之自白與事實相符。依刑事訴訟法前開規定
    ，自不能徒以被告前開自白，而為其不利之認定。此外，復
    查無其他積之證據足以證明被告與阿宏犯本件竊盜犯行時，
    被告或阿宏曾攜或持足以作為兇器使用之工具，自無從論處
    被告攜帶兇器加重竊盜之犯行。惟本件起訴被告竊盜告訴人
    所有之三輪車之社會基本事實相同，本院自仍應予審理，並
    變更其起訴法條。爰審酌被告為個人私利，而以行竊之方式
    滿足個人所須之動機，本次所竊得之財物數量為三輪車1部
    ，該車約值新臺幣500元，業據告訴人於警詢時指陳在案，
    價值不高，且該車已尋獲並由告訴人取回，以及被告犯後坦
    承犯行之犯後態度等一切情狀，量處如主文所示之刑，並諭
    知易科罰金之折算標準。
據上論斷，應依刑事訴訟法第284條之1、第299條第1項前段、第
300條，刑法第28條、第320條第1項、第41條第1項前段，刑法施
行法第1條之1，判決如主文。
本案經檢察官蔡彥守到庭執行職務
中    華    民    國    99    年    4     月    30    日
                  刑事第四庭    法  官  李桂英
上正本證明與原本無異。
如不服本判決，應於判決送達後10日內（應抄附繕本）向本院提
出上訴狀（上訴書狀應敘述具體理由。上訴書狀未敘述上訴理由
者，應於上訴期間屆滿後20日內補提理由書於原審法院。）。告
訴人或被害人如對於本判決不服者，應具備理由請求檢察官上訴
，其上訴期間之計算係以檢察官收受判決正本之日期為準。
                                書記官  嚴君珮
中    華    民    國    99    年    4     月    30    日
附錄本案論罪科刑法條全文:
中華民國刑法第320條
（普通竊盜罪、竊佔罪）
意圖為自己或第三人不法之所有，而竊取他人之動產者，為竊盜
罪，處5年以下有期徒刑、拘役或5百元以下罰金。
意圖為自己或第三人不法之利益，而竊佔他人之不動產者，依前
項之規定處斷。
前二項之未遂犯罰之。

司法院資訊處製作；財團法人民間司法改革基金會備份。
